【裁判字號】    99,抗,90
【裁判日期】    990607
【裁判案由】    拍賣抵押物
【裁判全文】
臺灣桃園地方法院民事裁定                99年度抗字第90號
抗  告  人  乙○○
            戊○○
            丙○○
            丁○○
            庚○○
            辛○
            己○○
相  對  人  甲○○
上列當事人間拍賣抵押物事件，抗告人對於民國99年4 月30日本
院簡易庭司法事務官98年度司拍字第1916號民事裁定提起抗告，
本院裁定如下：
    主  文
抗告駁回。
抗告程序費用新臺幣壹仟元由抗告人負擔。
    理  由
一、按抵押權人，於債權已屆清償期，而未受清償者，得聲請法
    院，拍賣抵押物，就其賣得價金而受清償，民法第873 條定
    有明文。次按抵押權人聲請拍賣抵押物之裁定，係屬非訟事
    件，祗須其抵押權已依法登記，並依登記之清償期業已屆至
    而未受清償時，法院即應為准許拍賣抵押物之裁定，如對於
    此項法律關係有爭執者，應由有爭執之人提起訴訟，以求解
    決，不得僅依抗告程序聲明其有爭執，並據為廢棄拍賣裁定
    之理由（最高法院58年台抗字第524 號、51年台抗字第269
    號判例可資參照）。
二、抗告意旨略以：(一)相對人與抗告人等從無任何債權債務關係
    ，其主張對抗告人有「債權金額新台幣1,000,000 元，已屆
    清償期而未清償」係屬虛偽，相對人主張其有上開債權金額
    ，應由其具體舉證有何債權憑證及所謂「已屆清償期而未受
    清償」之事實；(二)另相對人與蔡長泰間亦無上開債權債務關
    係存在，相對人與抗告人及蔡長泰既無債權存在，則依抵押
    權之從屬性，自不得實行抵押權；退步言而，縱有所謂債權
    ，相對人應依民法第881 條之1 規定，證明抵押權所擔保之
    債權有何「一定之法律關係」及其債權何時確定等語。並聲
    明：原裁定廢棄。
三、經查，本件相對人主張第三人即原裁定附表所示不動產（下
    稱系爭不動產）之受託人蔡長泰於民國97年11月17日將系爭
    不動產出售予相對人，並簽立協議書1 紙，約定買賣雙方任
    何一方違約時，該違約之一方應對於未違約之他方賠償新台
    幣（下同）200 萬元，作為懲罰性違約金之用，而第三人蔡
    長泰為擔保上開協議書之懲罰性違約金債權等，乃將系爭不
    動產設定擔保金額為100 萬元之最高限額抵押權予相對人，
    嗣第三人蔡長泰未依約將系爭不動產移轉予相對人，相對人
    乃就上開200 萬元違約金債權及法定遲延利息聲請支付命令
    ，經本院核發98年度司促字第28221 號支付命令，並告確定
    在案，第三人蔡長泰於98年8 月21日因塗銷信託登記而將上
    開不動產移轉登記與抗告人等事實，有相對人提出之土地及
    建物登記第二類謄本、他項權利移轉契約書、他項權利變更
    契約書、本院98年度司促字第28221 號支付命令暨確定證明
    書、信託登記契約書、協議書等件影本為證。準此，相對人
    對於系爭不動產之抵押權，已依法登記，且受擔保之債權已
    屆清償期而未受清償，是原審據以准許相對人拍賣抵押物之
    聲請，並無不當。抗告意旨雖稱其等7 人或第三人蔡長泰均
    與相對人無任何債權債務關係云云，惟系爭抵押權所擔保之
    債務人為第三人蔡長泰，是抗告人與相對人間並未存有債權
    債務關係，顯與系爭抵押權之存否無涉，至第三人蔡長泰與
    抗告人間債權債務關係之有無，核屬於實體事項，依首開說
    明，並非本件非訟程序得審酌者，抗告人應就爭執事項，另
    行起訴，以求解決。從而，本件抗告，為無理由，應予駁回
    。
四、據上論結，本件抗告為無理由，依非訟事件法第21條第2 項
    、第24條第1 項、第46條，民事訴訟法第495 條之1 第1 項
    、第449 條第1 項、第78條，裁定如主文。
中    華    民    國    99    年    6     月    7     日
                  民事第二庭審判長法  官  劉克聖
                                  法  官  張震武
                                  法  官  劉佩宜
上列正本證明與原本無異
本裁定不得再抗告
中    華    民    國    99    年    6     月    8     日
                                  書記官  賴柏仲

司法院資訊處製作；財團法人民間司法改革基金會備份。
